【裁判字號】    97,訴,92
【裁判日期】    970617
【裁判案由】    毒品危害防制條例
【裁判全文】
臺灣基隆地方法院刑事判決                97年度訴字第92號
公  訴  人  臺灣基隆地方法院檢察署檢察官
被      告  戊○○
選任辯護人  廖于清律師
上列被告因違反毒品危害防制條例案件，經檢察官提起公訴（96
年度偵字第4322號、第4884號、第6414號）及言詞追加起訴，本
院判決如下：
    主  文
戊○○犯如附表罪名欄所示之罪，各處如附表宣告刑欄所示之刑
；又明知為禁藥而轉讓，處有期徒刑肆月。應執行有期徒刑拾年
，扣案之ＮＯＫＩＡ牌行動電話壹支（內含000000000
0號ＳＩＭ卡壹張）及販賣毒品所得新臺幣壹萬伍仟元，均沒收
之，其中販賣毒品所得如全部或一部不能沒收時，以其財產抵償
之。
    事  實
一、戊○○明知安非他命係毒品危害防制條例所明文列管之第二
    級毒品，不得非法持有、販賣，竟意圖牟利，利用其所有之
    NOKIA 牌行動電話（門號0000000000號）與丁○○、辛○○
    、庚○○以及乙○○等人相互聯絡安非他命交易內容，並於
    如附表一所示之時間、地點，以如附表一所示之價格、數量
    ，先後販賣安非他命予丁○○等人。
二、戊○○明知安非他命為行政院衛生署公告禁止使用之藥品，
    屬於藥事法所規定之禁藥，不得持有、轉讓，竟於民國96年
    6 月19日上午，在其位於臺北縣金山鄉○○村○○路28號住
    處，無償轉讓供一次吸食數量，重量約0.03公克之安非他命
    予庚○○。
三、案經臺北縣政府警察局金山分局報告臺灣基隆地方法院檢察
    署檢察官偵查起訴暨言詞追加起訴。
    理  由
壹、程序方面
    按「有左列情形之一者，為相牽連之案件：一一人犯數罪者
    。二數人共犯一罪或數罪者。三數人同時在同一處所各別犯
    罪者。四犯與本罪有關係之藏匿人犯、湮滅證據、偽證、贓
    物各罪者」，刑事訴訟法第7 條定有明文。又於第一審辯論
    終結前，得就與本案相牽連之犯罪或本罪之誣告罪，追加起
    訴；追加起訴，得於審判期日以言詞為之。同法第265 條亦
    載之甚詳。茲檢察官就被告戊○○另犯附表一編號5 所示販
    賣第二級毒品以及96年6 月19日轉讓禁藥等犯行，以一人犯
    數罪之相牽連案件為由，於辯論終結前之審判期日，以言詞
    向本院追加起訴（理由詳如97年5 月23日補充理由書），於
    法尚無不合。
貳、證據能力：
一、證人於偵查中向檢察官所為之陳述：
    (一)刑事訴訟法第159 條之1 第2 項規定：「被告以外之人
        於偵查中向檢察官所為之陳述，除顯有不可信之情況者
        外，得為證據」，此所稱「顯有不可信之情況」，即指
        關於檢察官取供程序，已經明顯違背程序規定，超乎正
        常期待，而無可信任，是判斷偵查中供述證據是否具有
        證據適格，應以該供述作成之客觀條件及環境，例如陳
        述人於陳述時之心理狀態是否健全、有無違法取供情事
        ，是否出於陳述者之真意所為之供述，作為判斷之依據
        。又偵查中檢察官為蒐集被告犯罪證據，訊問證人旨在
        確認被告嫌疑之有無及內容，與審判期日透過當事人之
        攻防，調查證人以認定事實之性質及目的，尚屬有別。
        偵查中訊問證人，法無明文必須傳喚被告使之得以在場
        ，刑事訴訟法第248 條第1 項前段雖規定：「如被告在
        場者，被告得親自詰問」，事實上亦難期被告有於偵查
        中行使詰問權之機會。此項未經被告詰問之被告以外之
        人於偵查中向檢察官所為之陳述，依刑事訴訟法第159
        條之1 第2 項之規定，原則上屬於法律規定為有證據能
        力之傳聞證據，於例外顯有不可信之情況，始否定其得
        為證據。是得為證據之被告以外之人於偵查中所為之陳
        述，因其陳述未經被告詰問，應認屬於未經合法調查之
        證據，並非無證據能力，而禁止證據之使用。此項詰問
        權之欠缺，非不得於審判中由被告行使以補正，而完足
        為經合法調查之證據。倘被告於審判中捨棄詰問權，或
        證人客觀上有不能受詰問之情形，自無不當剝奪被告詰
        問權行使之可言。
    (二)證人丁○○、辛○○、庚○○前於臺灣基隆地方法院檢
        察署檢察官偵查中所為陳述，均經依法具結，亦無違法
        取供之情事，並無「顯有不可信之情況」，當有證據能
        力；上開證人嗣於本院審理中到庭作證，復經被告、辯
        護人行使詰問權，故其等於檢察官偵查中所為陳述，均
        屬合法調查之證據，可為本院判斷之依據。
    (三)另證人丙○○、乙○○於檢察官偵查中之證述，均經依
        法具結，亦無違法取供之情事，並無「顯有不可信之情
        況」，依法應有證據能力。至上開證人偵查中之陳述，
        雖未經被告、辯護人詰問，然證人丙○○、乙○○經本
        院傳喚、拘提而未到庭，有本院送達證書、拘提無著報
        告書可稽，足認上開二人客觀上有不能受詰問之情形，
        茲經本院依法提示上開證人於偵查中之筆錄，即屬合法
        調查之證據，當無疑義。
二、證人於警詢中所為之陳述：
    (一)按供述證據，特重任意性，故刑事訴訟法第156 條第1
        項規定：「被告之自白，非出於強暴、脅迫、利誘、詐
        欺、疲勞訊問、違法羈押或其他不正之方法，且與事實
        相符者，得為證據。」將被告供述之任意性，作為證據
        能力之要件。而證人陳述之任意性，同法雖無相同之明
        文，但本於同一法理，仍應注意，以擔保該證人陳述之
        信用性。查證人丁○○於本院證稱其警詢中因警方表示
        不配合不能回家，所以才配合警方事先製作完成之筆錄
        而為陳述，惟其自承警詢過程中並未遭受刑求或不當對
        待（97年4 月29日審判筆錄第8 頁參照），且證人即臺
        北縣政府警察局金山分局刑事組小隊長己○○於本院審
        理中證稱警詢過程均符合法定程序，並無事先製作筆錄
        要求丁○○照唸之情形（97年6 月3 日審判筆錄參照）
        ，參以丁○○並未依本院諭知到庭與證人己○○對質，
        因無證據顯示丁○○警詢中之陳述係遭警方違法取供，
        故本院認定證人丁○○之警詢陳述具備任意性。
    (二)刑事訴訟法第159 條之2 規定：被告以外之人於檢察事
        務官、司法警察官或司法警察調查中所為之陳述，與審
        判中不符時，其先前審判外之陳述具有較可信之特別情
        況，且為證明犯罪事實存否所必要者，得為證據。其所
        謂「被告以外之人於檢察事務官、司法警察官或司法警
        察調查中所為之陳述，與審判中不符時」，係指被告以
        外之人於審判中，以證人身分依法定程序，到場具結陳
        述，並接受被告之詰問，而其陳述與先前在檢察事務官
        、司法警察官或司法警察調查中所為之陳述不符時而言
        。又此對上述審判外之陳述所設「具有較可信之特別情
        況」之條件，係屬證據能力之規定，非屬證明力之問題
        ，故法院應依審判中及審判外各陳述外部附隨之環境或
        條件，比較前後之陳述，並詳述其採用先前不一致之陳
        述的心證理由，始為適法。查丁○○前以被告身分接受
        警察詢問，並經警方告知刑事訴訟法相關權利，其供稱
        曾多次向被告購買第二級毒品安非他命，嗣於本院審理
        中則結證否認上情，警詢中之陳述明顯與審判中不符，
        然丁○○如前述於警詢中並無遭到違法取供，且自承並
        未遭受警方刑求，復經警方提示相關監聽譯文而為上開
        陳述，足見其於警詢陳述時之外部附隨環境與條件應具
        有較可信之特別情況，而有證據能力。
    (三)至丙○○經本院傳喚、拘提而未到庭，本院無從比對其
        審判中陳述與警詢中陳述是否歧異，復無刑事訴訟法第
        159 條之3 所列各款傳聞例外情形（所謂「傳喚不到」
        係指因「滯留國外或所在不明而無法傳喚或傳喚不到」
        而言），故丙○○於警詢中之陳述並無證據能力。
三、又通訊監察錄音之譯文，僅屬依據監聽錄音結果予以翻譯之
    文字，固具文書證據之外觀，但實際上仍應認監聽所得之錄
    音帶或光碟，始屬調查犯罪所得之證物，此乃刑事訴訟法第
    165 條之1 第2 項所稱之證物，如其蒐證程序合法，並經合
    法調查，自具證據能力。因此檢察官如提出通訊監察錄音之
    譯文為其證據方法，實乃以其監聽所得之錄音帶或光碟，為
    調查犯罪所得之證物，法院本應依刑事訴訟法第165 條之1
    所列之方法調查，以判斷該錄音帶或光碟是否與通訊監察錄
    音之譯文相符。而監聽錄音製作之譯文，雖通常為偵查犯罪
    機關單方面製作，然若被告或訴訟關係人對其真實性並無爭
    執，經法院於審判期日提示譯文供當事人辨認、表示意見並
    為辯論者，程序自屬適法（最高法院95年度臺上字第295 號
    、94年度臺上字第4665號判決意旨參照）。查本案卷內之相
    關電話監聽，事前均有獲得臺灣基隆地方法院檢察署檢察官
    依法核發之通訊監察書（本院卷附臺灣基隆地方法院檢察署
    補呈之通訊監察書參照），取證程序未見違法情事；而警方
    依監聽錄音所製作之監聽譯文，經本院提示予被告、辯護人
    ，被告對於丙○○、丁○○、辛○○、乙○○與其通話之監
    聽譯文真實性並無爭執（97年4 月8 日準備程序筆錄參照）
    ，至庚○○部分，被告雖表示無印象，然庚○○前於警詢（
    第6414號偵查卷第38、39頁參照）、檢察官偵查（第4322號
    偵查卷(二)第128 頁參照）及本院審理中均已確認譯文內容屬
    實，足見該部分譯文之真實性並無疑義，依上開說明，本案
    卷內相關監聽譯文應有證據能力。
四、刑事訴訟法第164 條第2 項所規定「證物如係文書」之「文
    書」，與同法第159 條第1 項所規定「被告以外之人於審判
    外之書面陳述」之「書面陳述」，係屬不同之證據資料。前
    者屬於「證物」之範圍，祇要可為證據之文書，依法踐行調
    查證據之程序（提示或告以要旨），即具有證據能力；後者
    則屬於「傳聞證據」之範圍，除法律有規定者外，不得作為
    證據，兩者迥然不同（最高法院95年度臺上字第3261號判決
    意旨參照）。經查偵查卷附電話通聯紀錄，係電信公司以機
    房電腦進行機械性列印之文書，本身並非供述證據，而無傳
    聞證據之問題，應屬文書證據，既經本院依法行證據調查程
    序，依上開說明，亦有證據能力。
、實體方面：
一、訊據被告對事實欄二所示轉讓禁藥之犯行坦承不諱，核與證
    人庚○○於本院之結證內容（97年5 月20日審判筆錄第14頁
    參照）相符，並有卷附監聽譯文可佐，足認被告此部分之自
    白與事實相符，應堪認定屬實。
二、被告雖矢口否認有事實欄一所示多次販賣第二級毒品安非他
    命之犯行，先於準備程序中辯稱其從未販賣、交付安非他命
    予附表一所示之人，僅曾與丙○○一起施用過毒品，嗣於審
    理中改稱其曾經與辛○○、庚○○合資購買安非他命。然查
    ：
    (一)有關被告於附表一所示之時間、地點，以附表一所示價
        格販售第二級毒品安非他命予丁○○、辛○○、庚○○
        、乙○○等人，業經上開證人於警詢、檢察官偵查中證
        述明確，並有如附表一證據一覽欄所示證據可佐；又扣
        案之NOKIA 牌行動電話1 支，係被告所有之物，業經其
        供承在卷，而0000000000號行動電話門號係被告本人申
        辦，亦有卷附和信電訊股份有限公司客戶查詢資料可稽
        （第4322號偵查卷(二)第266 、267 頁參照），顯見卷附
        監聽譯文確為上開證人與被告通聯之內容，故被告販賣
        第二級毒品安非他命，應堪認定。被告雖於本院審理中
        辯稱其與友人合資購買毒品，然其初於警詢中供稱只有
        跟綽號「奉家」、「中角勇」等人合資購買毒品（經查
        證為江奉家、黃志勇），並未提及上開證人，嗣於本院
        準備程序中陳稱其從未交付毒品給上開證人，前後供述
        明顯不一，自屬無從採信。
    (二)丁○○雖於本院證稱其警詢中指證多次向被告購買安非
        他命乙節，係警方先行製作筆錄，要求其依筆錄陳述錄
        音，當時所言並不實在，然丁○○自承其於96年間有施
        用毒品之習慣（97年4 月29日審判筆錄第7 頁參照），
        而依卷附監聽譯文顯示，丁○○於96年6 月9 日、同年
        月16日，先後以電話與被告聯絡，內容略以「我跟你拿
        1 張」、「我現在過去跟你拿500 ，好不好」、「出去
        要去哪？去你家用嘛」（第4884號偵查卷第27頁參照）
        ，若非從事非法行為，應無蓄意使用隱晦字句之必要。
        又丁○○雖於本院證稱所謂「1 張」、「500 」是指要
        向被告借1 千元、5 百元，然此顯與被告於偵查中表示
        「1 張」是指1 張電話卡等情不符（第4322號偵查卷(一)
        第148 頁參照），且若丁○○係向被告借貸金錢，何以
        表示「去你家用嘛」等語？堪認雙方係透過電話談論毒
        品之交易時間、地點以及數量價格。另被告於警詢中供
        稱96年7 月間安非他命之行情為每公克2 千5 百元至3
        千元不等，零買每小包（0.2 至0.3 公克）約1 千元（
        第4322號偵查卷(一)第42頁參照），而依卷附監聽譯文所
        載，丁○○曾於96年6 月27日，以電話詢問被告「你那
        邊不是有1 克，1 克2500，合嗎？」被告覆稱「好啦，
        沒關係」（第4884號偵查卷第28頁參照），互核交易行
        情與數量單位，堪認雙方確係交易安非他命甚明。綜上
        ，本院認定被告與丁○○分別於96年6 月9 日、同年月
        16日、同年月27日交易安非他命計三次（即附表一編號
        1 至3 部分）。
    (三)證人辛○○前於警詢、檢察官偵查中明確指證其與被告
        於如附表一編號4 、6 所示時間、地點交易第二級毒品
        安非他命（編號5 部分係檢察官言詞追加起訴），嗣於
        本院審理中雖改稱實際上雙方係合資購買安非他命云云
        ，然亦坦承96年6 月11日、12日、15日，先後以1 千元
        、1 千元、1 千5 百元之代價，三度自被告處取得安非
        他命，數量均約0.25公克（97年5 月20日審判筆錄參照
        ），且監聽譯文中完全無法窺得雙方約定合資購買毒品
        之對話，堪認辛○○於本院之證述並非實在。被告雖辯
        稱其僅係有償轉讓毒品，然卷附監聽譯文顯示被告曾對
        辛○○表示「0.25應該可以了吧，因為我一般是02呀，
        03的話我就沒賺了，看你呀，要的話我現在就去弄了」
        （第6414號偵查卷第29頁參照），而證人辛○○於警詢
        中陳稱被告當時在電話中表示1 千元0.25公克已經很多
        ，0.3 公克就沒賺，後來交易有完成等語（第4322號偵
        查卷(二)第90頁參照），顯見被告係以賺取差價為目的而
        販售安非他命，並非其所稱有償轉讓而已。
    (四)另證人庚○○前於警詢、檢察官偵查中明確指證其與被
        告於如附表一編號7 所示之時間、地點交易第二級毒品
        安非他命，嗣於本院審理中雖改稱實際上雙方係合資購
        買安非他命云云，然依卷附監聽譯文所載，庚○○於97
        年6 月16日上午11時許，曾以電話詢問被告「你那邊有
        千的嗎」，被告覆稱「有啦，一千嘛，你過來啊」（第
        6414號偵查卷第42頁參照），並無提及雙方合資事宜，
        且庚○○復自承「千的」是指1 千元之安非他命，故本
        院認定庚○○於上開時間向被告購買1 千元之安非他命
        （約0.2 公克）。
    (五)至證人乙○○雖經本院傳喚、拘提而未到庭，然其於附
        表一編號8 、9 所示之時間、地點，二度向被告購買安
        非他命乙節，業經其於檢察官偵查中結證屬實，並有卷
        附監聽譯文可佐（第6414號偵查卷第50至54之1 頁參照
        ），故此部分之事實亦堪認定。
    (六)綜上所陳，本案事證明確，被告犯行堪可認定，應依法
        論科。
三、論罪科刑
    (一)按安非他命為毒品危害防制條例第2 條第2 項第2 款所
        列管之第二級毒品，是核被告如事實欄一所為，均係犯
        毒品危害防制條例第4 條第2 項之販賣第二級毒品罪。
    (二)又安非他命雖係毒品危害防制條例所明定之第二級毒品
        ，但其亦屬於藥事法所稱之「禁藥」（即藥事法第22條
        第1 款所稱之「經中央衛生主管機關明令公告禁止製造
        、調劑、輸入、輸出、販賣或陳列之毒害藥品」）。而
        明知為禁藥而轉讓者，藥事法第83條亦定有處罰明文。
        故行為人明知為禁藥即「安非他命」而轉讓予他人者，
        除成立毒品危害防制條例第8 條第2 項之「轉讓第二級
        毒品罪」外，亦構成藥事法第83條第1 項之「轉讓禁藥
        罪」，此係屬同一犯罪行為而同時有二種法律可資處罰
        之「法條（規）競合」情形，應依「重法優於輕法」、
        「後法優於前法」等法理，擇一處斷。而毒品危害防制
        條例第8 條第2 項轉讓第二級毒品罪之法定本刑為「6
        月以上5 年以下有期徒刑，得併科新臺幣70萬元以下罰
        金」，93年4 月21日修正、同年月23日施行之藥事法第
        83條第1 項轉讓禁藥罪之法定本刑則為「7 年以下有期
        徒刑，得併科新臺幣500 萬元以下罰金」。故行為人轉
        讓安非他命之情節（亦即其轉讓之數量及對象），如無
        應依毒品危害防制條例第8 條第6 項及第9 條之規定加
        重其刑至二分之一之情形，則修正後藥事法第83條第1
        項之罪之法定本刑，顯較毒品危害防制條例第8 條第2
        項之罪之法定本刑為重，依前述「重法優於輕法」之法
        理，應優先適用藥事法第83條第1 項之規定處斷。本案
        事實欄二所示被告轉讓安非他命之數量，未達毒品危害
        防制條例第8 條第6 項應加重其刑至二分之一之數量，
        因藥事法第83條第1 項之最高法定刑較毒品危害防制條
        例第8 條第2 項之最高法定刑為重，應優先適用藥事法
        之規定處罰。是核被告如事實欄二所為，係犯藥事法第
        83條第1 項之轉讓禁藥罪。
    (三)被告持有安非他命之低度行為，為販賣毒品、轉讓禁藥
        之高度行為所吸收，均不另論罪。
    (四)另按刑法於94年2 月2 日修正公布，於95年7 月1 日起
        施行，基於刑罰公平原則之考量，杜絕僥倖之犯罪心理
        ，並避免易致鼓勵犯罪之誤解，修正後刑法已刪除第56
        條連續犯之規定，行為人反覆實行之犯罪行為茍係在刑
        法修正施行後者，因法律之修正已生阻斷連續犯之法律
        效果，除認應合於接續犯、繼續犯、集合犯等實質上一
        罪關係而以一罪論處外，基於一罪一罰之刑罰公平性，
        自應併合處罰；所謂「集合犯」，係指立法者所制定之
        犯罪構成要件中，本即預定有數個同種類行為而反覆實
        行之犯罪而言，故是否集合犯之判斷，客觀上自應斟酌
        法律規範之本來意涵、實現該犯罪目的之必要手段、社
        會生活經驗中該犯罪必然反覆實行之常態及社會通念等
        ，主觀上則視其反覆實施之行為是否出於行為人之一個
        犯意，並秉持刑罰公平原則，加以判斷之，而行為人多
        次販毒品之行為，未必皆出於行為人之一個犯意決定，
        故販賣毒品之罪，難認係集合犯之罪。又依刑法第56條
        修正理由之說明，謂「對繼續犯同一罪名之罪者，均適
        用連續犯之規定論處，不無鼓勵犯罪之嫌，亦使國家刑
        罰權之行使發生不合理之現象」、「基於連續犯原為數
        罪之本質及刑罰公平原則之考量，爰刪除有關連續犯之
        規定」等語，即係將本應各自獨立評價之數罪，回歸本
        來就應賦予複數法律效果之原貌，因此，就刑法修正施
        行後多次販賣毒品之犯行，採一罪一罰，始符合立法本
        旨（最高法院96年度臺上字第7052號判決意旨參照）。
        本件被告所為如附表一所示各次販賣第二級毒品之犯行
        ，均係在刑法修正施行後所為，販賣時間相異，難認係
        在密切接近之時、地，分數個舉動以接續或反覆施行之
        行為，與接續犯之概念非合，參酌上開所述，即應予以
        分論併罰。公訴意旨雖認被告係基於反覆販賣第二級毒
        品安非他命之單一行為決意而為上開犯行，然販賣毒品
        之犯罪，於販賣行為完成後即行成立，與犯罪構成要件
        中預定有數個同種類行為而反覆實行犯罪之集合犯概念
        有異，公訴意旨容有誤會，附此敘明。
    (五)被告所犯如附表一所示各次販賣第二級毒品以及事實欄
        二所示轉讓禁藥之行為，犯意各別，或行為互異，或罪
        名不同，應予分論併罰。
    (六)本院審酌被告為圖賺取不法利益，竟以販賣第二級毒品
        安非他命之方式牟利，復無償提供禁藥供他人施用，增
        加毒品在社會流通之危險性，對於國民健康及社會秩序
        之危害非微，且其於本院審理時矢口否認販毒行為，難
        認有悔悟之心，惟慮其販售毒品之數量非鉅等一切情狀
        ，認實行公訴檢察官求處無期徒刑，尚屬過重，而量處
        如附表一宣告刑欄暨主文所示之刑，並定其應執行之刑
        。又本院係依法規競合，重法優先輕法等原則適用藥事
        法論處被告罪刑，並非依想像競合犯規定從一重處斷，
        自無刑法第55條但書，不得科以較輕罪名所定最輕本刑
        以下之刑之適用（最高法院96年度臺非字第296 號判決
        意旨參照），附此敘明。
    (七)按犯毒品危害防制條例第4 條至第9 條之罪者，其供犯
        罪所用或因犯罪所得之財物，均沒收之，如全部或一部
        不能沒收時，追徵其價額或以其財產抵償之，毒品危害
        防制條例第19條第1 項分別定有明文；又毒品危害防制
        條例第19條第1 項規定，犯同條例第4 條至第9 條之罪
        者，其供犯罪所用或因犯罪所得之財物，均沒收之，但
        並無「不問屬於犯人與否沒收之」之特別規定，自應仍
        有刑法第38條第1 項第3 款、第3 項前段之適用，即以
        屬於犯人所有者為限，始得沒收之；又因毒品危害防制
        條例第19條第1 項係採義務沒收主義，故犯罪所得之對
        價，不問其中成本若干，利潤多少，均應全部諭知沒收
        ，且該條所稱「追徵其價額」者，必限於所沒收之物為
        金錢以外之其他財物而無法沒收時，始應追徵其價額，
        使其繳納與原物相當之價額，如所得財物為金錢而無法
        沒收時，應以其財產抵償之，而不發生追徵價額之問題
        。本件扣案之NOKIA 牌行動電話1 支，係被告所有供聯
        繫交易毒品之工具，另行動電話門號0000000000號SIM
        卡1 張，係被告向和信電訊股份有限公司申辦使用而取
        得，有前揭客戶查詢資料可稽，自啟用日後，即屬用戶
        所有，該門號於終止或解除契約時無須繳回等情，此為
        本院承辦案件職務上所知事項，故該SIM 卡及扣案之行
        動電話1 支，均應依毒品危害防制條例第19條第1 項之
        規定宣告沒收。又被告係以如附表一所示之價格販賣第
        二級毒品，犯罪所得之財物詳如附表一所示，自應依毒
        品危害防制條例第9 條第1 項之規定宣告沒收，而此部
        分犯罪所得之財物未據扣案，如全部或一部不能沒收時
        ，應以被告之財產抵償之。至扣案之市售吸管改製分裝
        匙1 支，因被告陳稱係供施用安非他命所用之物，並無
        證據顯示與販賣毒品、轉讓禁藥等犯罪有直接關連，爰
        不另為沒收之宣告。
肆、不另為無罪諭知部分：
一、公訴意旨另以：被告另於如附表二所示時間、地點，先後多
    次販賣安非他命予丙○○、丁○○，因認被告此部分涉犯毒
    品危害防制條例第4 條第2 項販賣第二級毒品罪云云。
二、按犯罪事實應依證據認定，無證據不得認定犯罪事實；又不
    能證明被告犯罪者，應諭知無罪之判決，刑事訴訟法第154
    條第2 項、第301 條第1 項分別定有明文。又事實之認定，
    應憑證據，如未能發現相當證據，或證據不足以證明，自不
    能以推測或擬制之方法，為裁判基礎；且認定不利於被告之
    事實須依積極證據，苟積極證據不足為不利於被告事實之認
    定時，即應為有利於被告之認定；另認定犯罪事實所憑之證
    據，雖不以直接證據為限，間接證據亦包括在內，然而無論
    直接證據或間接證據，其為訴訟上之證明，須於通常一般之
    人均不致有所懷疑，而得確信其為真實之程度者，始得據為
    有罪之認定，倘其證明尚未達到此一程度，而有合理之懷疑
    存在，無從使事實審法院得為有罪之確信時，即應由法院為
    諭知被告無罪之判決（最高法院40年臺上字第86號、30年上
    字第816 號、76年臺上字第4986號判例意旨參照）。
三、訊據被告堅決否認其有如附表二所示販賣第二級毒品安非他
    命之犯行，經查：
    (一)按施用毒品者，其所稱向某人購買（或受讓）之供述，
        須補強證據以擔保其供述之真實性。良以施用毒品者其
        供述之憑信性本不及於一般人，況施用毒品者其供出來
        源，因而破獲者，法律復規定得減輕其刑，其有為偵查
        機關誘導、或為邀輕典而為不實之陳述之可能，其供述
        之真實性自有合理之懷疑。是最高法院一貫之見解，認
        施用毒品者關於其向某人購買（或受讓）毒品之供述，
        必須補強證據佐證，以擔保其供述之真實性，俾貫澈刑
        事訴訟無罪推定及嚴格證明之基本原則。而所謂補強證
        據，指其他有關證明施用毒品者之關於毒品交易之供述
        真實性之相關證據而言，必須與施用毒品者關於毒品交
        易之供述，具有相當程度之關連性，而足使一般人對施
        用毒品者關於毒品交易之供述，並無合理之懷疑存在，
        而得確信其為真實，始足當之（最高法院94年度臺上字
        第2033號判決意旨參照）。
    (二)證人丙○○雖於警詢中指證其於96年5 至7 月間，前後
        向被告購買安非他命20餘次，然上開警詢陳述如前述認
        定並無證據能力，且丙○○於檢察官偵查中改口否認上
        情，辯稱其從未與被告交易毒品，前後證述內容明顯不
        一，自難逕為不利被告認定之依據。而依卷附監聽譯文
        所載，丙○○與被告之電話通話內容僅有「整克的沒辦
        法啦」、「湊2 」、「你那邊有嗎」、「因為我沒東西
        了，我想再給你拿一點」、「你那邊有那個嗎」、「你
        有摩托車嗎」、「2 百就好了、「我再拿1 千給你」（
        第4884號偵查卷第17至20頁參照）等疑似違禁物交易之
        暗語，在缺乏其他補強證據下，復以丙○○經本院傳喚
        、拘提而未到庭，實不足以認定被告曾販賣第二級毒品
        予丙○○。至丙○○雖於檢察官偵查中證稱譯文中所謂
        「1 千」、「2 千」是要被告幫忙買安非他命，實際上
        被告並沒有交付毒品（第4322號偵查卷(一)第149 頁參照
        ），然因無從認定被告已著手販賣毒品構成要件之實行
        ，亦難憑此認定雙方有買賣毒品之事實。
    (三)另依丁○○與被告之電話通話內容，固堪認定如附表一
        編號1 至3 所示三次交易安非他命之犯行，惟其餘犯行
        （即附表二編號2）除 丁○○之警詢陳述外，別無其他
        補強證據（例如監聽譯文）可資為憑，檢察官僅憑丁○○警詢中片面指證，遽認被告與黃順利交易安非他命共
        計20餘次，容嫌率斷，無從認定為真實。
四、此外，復查無其他積極證據足以證明被告有如附表二所示販
    賣第二級毒品安非他命之犯行，此部分不能證明被告犯罪，
    本應依法諭知無罪，惟因公訴意旨認此部分與上開論罪之販
    賣第二級毒品部分係出於單一行為決意，亦即為集合犯之實
    質上一罪，爰不另為無罪之諭知。
據上論斷，應依刑事訴訟法第265 條、第299 條第1 項前段，毒
品危害防制條例第4 條第2 項、第19條第1 項，藥事法第83條第
1 項，刑法第11條前段、第51條第5 款，判決如主文。
本案經檢察官甲○○到庭執行職務。
中    華    民    國    97    年    6     月    17    日
                  刑事第二庭審判長法  官  陳志祥
                                  法  官  陳伯厚
                                  法  官  楊皓清
以上正本證明與原本無異。
如不服本判決應於收受本判決後10日內向本院提出上訴書狀，其
未敘述上訴理由者，並得於提起上訴後10日內向本院補提理由書
狀（均須按他造當事人之人數附繕本。）「切勿逕送上級法院」
中    華    民    國    97    年    6     月    17    日
                                  書記官  盧鏡合
附錄論罪法條：
毒品危害防制條例第4 條
製造、運輸、販賣第一級毒品者，處死刑或無期徒刑；處無期徒
刑者，得併科新臺幣1 千萬元以下罰金。
製造、運輸、販賣第二級毒品者，處無期徒刑或7 年以上有期徒
刑，得併科新臺幣7 百萬元以下罰金。
製造、運輸、販賣第三級毒品者，處5 年以上有期徒刑，得併科
新臺幣5 百萬元以下罰金。製造、運輸、販賣第四級毒品者，處
3 年以上10年以下有期徒刑，得併科新臺幣3 百萬元以下罰金。
製造、運輸、販賣專供製造或施用毒品之器具者，處1 年以上7
年以下有期徒刑，得併科新臺幣1 百萬元以下罰金。
前五項之未遂犯罰之。
藥事法第83條
明知為偽藥或禁藥，而販賣、供應、調劑、運送、寄藏、牙保、
轉讓或意圖販賣而陳列者，處7 年以下有期徒刑，得併科新臺幣
5 百萬元以下罰金。
犯前項之罪，因而致人於死者，處7 年以上有期徒刑，致重傷者
，處3 年以上12年以下有期徒刑。
因過失犯第1 項之罪者，處2 年以下有期徒刑、拘役或科新臺幣
30萬元以下罰金。
第 1 項之未遂犯罰之。
附表一
┌──┬────┬────┬────┬───────┬────┬──────────┬───────┬────────┐
│編號│販賣時間│販賣地點│販賣對象│   販賣數量   │販賣所得│     證據一覽       │   罪    名   │宣告刑（含從刑）│
├──┼────┼────┼────┼───────┼────┼──────────┼───────┼────────┤
│ 1  │96年6 月│臺北縣金│丁○○  │安非他命（0.2 │1,000元 │1.證人丁○○之警詢供│販賣第二級毒品│處有期徒刑7 年2 │
│    │9 日    │山鄉磺港│        │公克）        │        │  述（96年偵字第4884│              │月，扣案NOKIA 牌│
│    │        │村磺港路│        │              │        │  號卷頁22至23 ）   │              │行動電話1 支（內│
│    │        │28號    │        │              │        │2.行動電話0000000000│              │含0000000000號  │
│    │        │        │        │              │        │  號與0000000000號之│              │SIM 卡1 張）及販│
│    │        │        │        │              │        │  通訊監察譯文（96年│              │賣毒品所得新臺幣│
│    │        │        │        │              │        │  偵字第4884號卷頁27│              │1 千元，均沒收之│
│    │        │        │        │              │        │  ）                │              │，其中販賣毒品所│
│    │        │        │        │              │        │                    │              │得如全部或一部不│
│    │        │        │        │              │        │                    │              │能沒收時，以其財│
│    │        │        │        │              │        │                    │              │產抵償之。      │
├──┼────┼────┼────┼───────┼────┤                    ├───────┼────────┤
│ 2  │96年6 月│同上    │同上    │安非他命（0.1 │500元   │                    │販賣第二級毒品│處有期徒刑7 年2 │
│    │16日    │        │        │公克）        │        │                    │              │月，扣案NOKIA 牌│
│    │        │        │        │              │        │                    │              │行動電話1 支（內│
│    │        │        │        │              │        │                    │              │含0000000000號  │
│    │        │        │        │              │        │                    │              │SIM 卡1 張）及販│
│    │        │        │        │              │        │                    │              │賣毒品所得新臺幣│
│    │        │        │        │              │        │                    │              │5 百元，均沒收之│
│    │        │        │        │              │        │                    │              │，其中販賣毒品所│
│    │        │        │        │              │        │                    │              │得如全部或一部不│
│    │        │        │        │              │        │                    │              │能沒收時，以其財│
│    │        │        │        │              │        │                    │              │產抵償之。      │
├──┼────┼────┼────┼───────┼────┤                    ├───────┼────────┤
│ 3  │96年6 月│同上    │同上    │安非他命（1公 │2,500元 │                    │販賣第二級毒品│處有期徒刑7 年2 │
│    │27日    │        │        │克 ）         │        │                    │              │月，扣案NOKIA 牌│
│    │        │        │        │              │        │                    │              │行動電話1 支（內│
│    │        │        │        │              │        │                    │              │含0000000000號  │
│    │        │        │        │              │        │                    │              │SIM 卡1 張）及販│
│    │        │        │        │              │        │                    │              │賣毒品所得新臺幣│
│    │        │        │        │              │        │                    │              │2 千5 百元，均沒│
│    │        │        │        │              │        │                    │              │收之，其中販賣毒│
│    │        │        │        │              │        │                    │              │品所得如全部或一│
│    │        │        │        │              │        │                    │              │部不能沒收時，以│
│    │        │        │        │              │        │                    │              │其財產抵償之。  │
├──┼────┼────┼────┼───────┼────┼──────────┼───────┼────────┤
│ 4  │96年6 月│臺北縣金│辛○○  │安非他命（0.25│1,000元 │1.證人辛○○之供述：│販賣第二級毒品│處有期徒刑7 年2 │
│    │11日下午│山鄉磺港│        │公克）        │        │警詢（96年偵字第  │              │月，扣案NOKIA 牌│
│    │2 時19分│村磺港路│        │              │        │  6414號卷頁20、25至│              │行動電話1 支（內│
│    │許      │28號    │        │              │        │  27）              │              │含0000000000號  │
│    │        │        │        │              │        │偵訊（96年偵字第  │              │SIM 卡1 張）及販│
│    │        │        │        │              │        │  4332號卷二頁130至 │              │賣毒品所得新臺幣│
│    │        │        │        │              │        │  131）             │              │1 千元，均沒收之│
│    │        │        │        │              │        │2.行動電話0000000000│              │，其中販賣毒品所│
│    │        │        │        │              │        │  號與0000000000號之│              │得如全部或一部不│
│    │        │        │        │              │        │  通訊監察譯文（96年│              │能沒收時，以其財│
│    │        │        │        │              │        │  偵字第6414號卷頁28│              │產抵償之。      │
├──┼────┼────┼────┼───────┼────┤  至30）            ├───────┼────────┤
│ 5  │96年6 月│同上    │同上    │安非他命（0.25│1,000元 │3.行動電話0000000000│販賣第二級毒品│處有期徒刑7 年2 │
│    │12日上午│        │        │公克）        │        │  號與0000000000號之│              │月，扣案NOKIA 牌│
│    │        │        │        │              │        │  通聯紀錄（96年偵字│              │行動電話1 支（內│
│    │        │        │        │              │        │  第4322號卷二頁280 │              │含0000000000號  │
│    │        │        │        │              │        │  、286）           │              │SIM 卡1 張）及販│
│    │        │        │        │              │        │                    │              │賣毒品所得新臺幣│
│    │        │        │        │              │        │                    │              │1 千元，均沒收之│
│    │        │        │        │              │        │                    │              │，其中販賣毒品所│
│    │        │        │        │              │        │                    │              │得如全部或一部不│
│    │        │        │        │              │        │                    │              │能沒收時，以其財│
│    │        │        │        │              │        │                    │              │產抵償之。      │
├──┼────┼────┼────┼───────┼────┤                    ├───────┼────────┤
│ 6  │96年6 月│同上    │同上    │安非他命（0.25│1,500元 │                    │販賣第二級毒品│處有期徒刑7 年2 │
│    │15日上午│        │        │公克）        │        │                    │              │月，扣案NOKIA 牌│
│    │某時    │        │        │              │        │                    │              │行動電話1 支（內│
│    │        │        │        │              │        │                    │              │含0000000000號  │
│    │        │        │        │              │        │                    │              │SIM 卡1 張）及販│
│    │        │        │        │              │        │                    │              │賣毒品所得新臺幣│
│    │        │        │        │              │        │                    │              │1 千5 百元，均沒│
│    │        │        │        │              │        │                    │              │收之，其中販賣毒│
│    │        │        │        │              │        │                    │              │品所得如全部或一│
│    │        │        │        │              │        │                    │              │部不能沒收時，以│
│    │        │        │        │              │        │                    │              │其財產抵償之。  │
├──┼────┼────┼────┼───────┼────┼──────────┼───────┼────────┤
│ 7  │96年6 月│臺北縣金│庚○○  │安非他命（約  │1,000元 │1.證人庚○○之供述：│販賣第二級毒品│處有期徒刑7 年2 │
│    │16日上午│山鄉磺港│        │0.2 公克）    │        │警詢（96年偵字第  │              │月，扣案NOKIA 牌│
│    │11時20分│村磺港路│        │              │        │  6414號卷頁34、38至│              │行動電話1 支（內│
│    │許      │277號   │        │              │        │  40）              │              │含0000000000號  │
│    │        │        │        │              │        │偵訊（96年偵字第  │              │SIM 卡1 張）及販│
│    │        │        │        │              │        │  4332號卷二頁128至 │              │賣毒品所得新臺幣│
│    │        │        │        │              │        │  129）             │              │1 千元，均沒收之│
│    │        │        │        │              │        │2.行動電話0000000000│              │，其中販賣毒品所│
│    │        │        │        │              │        │  號與市內電話022498│              │得如全部或一部不│
│    │        │        │        │              │        │  6747號之通訊監察譯│              │能沒收時，以其財│
│    │        │        │        │              │        │  文（96年偵字第6414│              │產抵償之。      │
│    │        │        │        │              │        │  號卷頁41至43）    │              │                │
│    │        │        │        │              │        │3.行動電話0000000000│              │                │
│    │        │        │        │              │        │  號與市內電話022498│              │                │
│    │        │        │        │              │        │  6747號之通聯紀錄（│              │                │
│    │        │        │        │              │        │  96年偵字第4322號卷│              │                │
│    │        │        │        │              │        │  二頁299、323）    │              │                │
├──┼────┼────┼────┼───────┼────┼──────────┼───────┼────────┤
│ 8  │96年6 月│臺北縣金│乙○○  │安非他命（約2 │5,000元 │1.證人乙○○之供述：│販賣第二級毒品│處有期徒刑7 年2 │
│    │12日下午│山鄉磺港│        │公克）        │        │警詢（96年偵字第  │              │月，扣案NOKIA 牌│
│    │        │村磺港路│        │              │        │  4332號卷二頁77至78│              │行動電話1 支（內│
│    │        │28號    │        │              │        │  ）                │              │含0000000000號  │
│    │        │        │        │              │        │偵訊（96年偵字第  │              │SIM 卡1 張）及販│
│    │        │        │        │              │        │  4332號卷二頁122至 │              │賣毒品所得新臺幣│
│    │        │        │        │              │        │  123）             │              │5 千元，均沒收之│
│    │        │        │        │              │        │2.行動電話0000000000│              │，其中販賣毒品所│
│    │        │        │        │              │        │  號與0000000000號之│              │得如全部或一部不│
│    │        │        │        │              │        │  通訊監察譯文（96年│              │能沒收時，以其財│
│    │        │        │        │              │        │  偵字第6414號卷頁50│              │產抵償之。      │
│    │        │        │        │              │        │  至54-1）          │              │                │
│    │        │        │        │              │        │3.行動電話0000000000│              │                │
│    │        │        │        │              │        │  號與0000000000號之│              │                │
│    │        │        │        │              │        │  通聯紀錄（96年偵字│              │                │
│    │        │        │        │              │        │  第4322號卷二頁327 │              │                │
├──┼────┼────┼────┼───────┼────┤  、334、335）      ├───────┼────────┤
│ 9  │96年6 月│同上    │同上    │安非他命（約  │1,500元 │                    │販賣第二級毒品│處有期徒刑7 年2 │
│    │23日上午│        │        │0.4公克 ）    │        │                    │              │月，扣案NOKIA 牌│
│    │        │        │        │              │        │                    │              │行動電話1 支（內│
│    │        │        │        │              │        │                    │              │含0000000000號  │
│    │        │        │        │              │        │                    │              │SIM 卡1 張）及販│
│    │        │        │        │              │        │                    │              │賣毒品所得新臺幣│
│    │        │        │        │              │        │                    │              │1 千5 百元，均沒│
│    │        │        │        │              │        │                    │              │收之，其中販賣毒│
│    │        │        │        │              │        │                    │              │品所得如全部或一│
│    │        │        │        │              │        │                    │              │部不能沒收時，以│
│    │        │        │        │              │        │                    │              │其財產抵償之。  │
└──┴────┴────┴────┴───────┴────┴──────────┴───────┴────────┘
 附表二（不另為無罪諭知部分）
┌──┬────┬────┬────┬───────┐
│編號│販賣時間│販賣地點│販賣對象│販賣次數及價格│
├──┼────┼────┼────┼───────┤
│ １ │96年5 月│臺北縣金│丙○○  │20餘次，每次  │
│    │起至同年│山鄉仁愛│        │1 千元或3千元 │
│    │7 月中旬│路65號3 │        │              │
│    │止      │樓、臺北│        │              │
│    │        │縣金山鄉│        │              │
│    │        │磺港村磺│        │              │
│    │        │港路28號│        │              │
├──┼────┼────┼────┼───────┤
│ 2  │96年6 月│臺北縣金│丁○○  │20餘次（扣除附│
│    │起至同年│山鄉磺港│        │表一編號1 至3 │
│    │8 月上旬│村磺港路│        │所示三次犯行）│
│    │止      │28號    │        │，每次1 千元或│
│    │        │        │        │3千 元        │
└──┴────┴────┴────┴───────┘


司法院資訊處製作；財團法人民間司法改革基金會備份。
